【裁判字號】    96,訴,3168
【裁判日期】    970821
【裁判案由】    違反海關緝私條例
【裁判全文】
臺北高等行政法院判決
                                     96年度訴字第03168號
                              .
原      告  香港商．德莎有限公司台灣分公司
代  表  人  甲○○
訴訟代理人  黃建隆律師
            黃貞季律師（兼送達代收人）
被      告  財政部基隆關稅局
代  表  人  呂財益（局長）
訴訟代理人  乙○○
上列當事人間因違反海關緝私條例事件，原告不服財政部中華民
國96年7 月11日台財訴字第09600139780 號、96年7 月20日台財
訴字第09600143540 號、96年7 月23日台財訴字第09600237490
號、96年8 月10日台財訴字第09600287260 號訴願決定（案號：
第00000000號、第00000000號、第00000000號及第00000000號）
，提起行政訴訟，本院判決如下：
    主  文
原告之訴駁回。
訴訟費用由原告負擔。
    事  實
一、原告起訴後，被告代表人變更為呂財益，是新任代表人具狀
    聲明承受訴訟，核無不合，應予准許，合先敘明。
二、事實概要：原告委由聯華報關有限公司及慶豐報關股份有限
    公司分別於民國（下同）93年7 月12日、8 月3 日、95年3
    月23日、4 月25日、1 月6 日、3 月8 日、6 月27日，向被
    告申報自馬來西亞進口DOUBLE SIDED TAPES（PAPER ）及
    DOUBLE SIDED TAPES等共7 批（報單號碼詳如附表），其中
    貨物型號為tesa04940 、60975 、60980 、51913 者，原報
    列稅則號別為第4823.12.00號、4811.41.00號（詳如附表所
    示，下稱系爭貨物），稅率0%，且附表編號1-4 、6 所示及
    編號7 第2 項貨物申報材質為PAPER ，經按所申報事項先行
    徵稅放行，事後再加審查。嗣經被告查核，系爭貨物材質（
    backing material）為NON-WOVEN （不織布），應歸列稅則
    號別第5603.94.90號，稅率5%。遂以95年11月15日95年第00
    000000號等6 件處分書，以原告就附表編號1-4 、6 所示及
    編號7 所示第2 項貨物涉有虛報貨物材質，逃漏稅款情事，
    分別依海關緝私例第37條第1 項規定，核處漏稅額2 倍之罰
    鍰，並按同條例第44條、加值型及非加值型營業稅法（下稱
    營業稅法）第51條第7 款之規定追徵所漏稅費（其中95年第
    00000000號處分書僅就編號7 第2 項貨物科處罰鍰）。另以
    原告就附表編號5 所示及編號7 所示第1 項貨物未申報材質
    ，未涉虛報，惟應改歸列稅則第5603.94.90號，稅率5%，以
    95年基普六補一字第0950010283號、基普五補字第09500111
    25號2 函附發進口貨物稅款繳納證通知原告補徵稅費（均詳
    如附表所示）。原告不服，申請復查未獲變更，提起訴願亦
    遭決定駁回，遂提起行政訴訟。
三、原告起訴主張：
  (一)按海關進口稅則解釋準則（下稱解釋準則）二(乙)規定：「‧
    ‧‧凡貨品由超過1 種以上之材料或物質構成者，其分類應
    依照準則三各款原則辦理。」解釋準則三(乙)：「‧‧‧由不
    同材料或組件組成之組合物或零售之成套之貨物‧‧‧應按
    照實質上構成該項貨品主要特徵所用之材料或組件分類」及
    國際商品統一分類制度註解（下稱HS註解）第4006節註釋，
    膠帶之分類按其支持物種類（亦即基材）而定，是系爭貨物
    之稅則號別應依實質上構成膠帶基材之主要材料作分類。根
    據經濟部標準檢驗局（下稱標檢局）之試驗報告顯示天然纖
    維佔系爭貨物基材成分，tesa60980/tesa04940 有93.5% ，
    tesa51913 有92.9% ，tesa60975 有89.3% 。又tesa60980/
    tesa04940/tesa60975 膠帶基材之供應商日本三木特種製紙
    株式會社稱其基材含有75.5% 之紙漿，tesa51913 膠帶基材
    之供應商德國Schceller Hoesch Gmbh & Co.KG 亦稱其基材
    係由天然纖維紙漿製成，只添加少量水性強化劑。故系爭貨
    物應依基材之主要材料「紙」作稅則之歸屬判斷方始正確。
  (二)按HS註解第56章第5603節說明，不織布是由主要為已延伸過
    具方向性或亂向的紡織纖維所製成之棉網或薄片經結合而成
    ，該種纖維乃指人造纖維，且不織布是由複雜繁鎖之製程所
    產生，包括纖維網成形、黏合及後處理等。系爭貨物之基材
    僅係單純紙漿及纖維素所組成，並無繁瑣織網之製程，更無
    延展性、彈性或抗撕性等人造纖維製品之特性。且觀之市面
    上之不織布不易撕裂，系爭貨物之基材則易於撕裂，二者顯
    然有別。
  (三)依HS註解第48章總則所述紙之定義，如POLYMER FIBRE （聚
    合纖維）所佔比重不大，而紙漿所佔比重較大時，仍不影響
    其歸類為紙之認定。查系爭貨物基材之成分經標檢局檢驗結
    果，約90% 為植物類之天然纖維素，縱所餘部分皆為POLYMER
    FIBRE ，其比重亦僅佔10% ，依上述HS註解第48章總則規定
    ，自不影響其歸類為紙之判定。次按財團法人工業技術研究
    院（下稱工研院）檢驗結果顯示，系爭貨物（tesa04940 、
    51913 、60980 、60975 ）基材均為抄紙（WET-LAID Paper
    ），即以「濕式舖網製法」絡合抄製而成，可見系爭貨物係
    以天然纖維絡合抄製而成，並非經化學變化抽絲而成之人造
    纖維，符合HS註解第48章總則有關紙之定義。原告行銷說明
    書雖載系爭貨物基材之原料包括「PAPER 」和「POLYMER
    FIBRE 」，惟未就二者之比重作精確之標示，被告及訴願機
    關僅以原告產品型錄記載「NON-WOVEN 」輔以「PAPER AND
    POLYMER FIBRE 」，即認系爭膠帶為不織布云云，顯有違誤
    。
  (四)濕式舖網法係傳統之造紙術之一，有些不織布之製程亦用濕
    舖方式作第一步驟，故不織布與抄紙之部分製程相同。被告
    訴稱「Wet Laid」（濕舖）僅係不織布之製作方法云云，顯
    有謬誤。次按HS註解第5603章第774-775 頁記載：「不織布
    可由各種方法生產，其生產可明確地劃分為三個階段：纖維
    網成形、黏合及後處理。」可知以「濕式舖網」製作不織布
    時，「濕式舖網」僅為製程之第一階段，尚有黏合、後處理
    等階段，其製程遠較一般抄紙複雜。被告僅以「濕舖」二字
    即斷定系爭貨物之基材係經三個複雜製程製作而成的不織布
    ，殊屬無理。又工研院顯認系爭貨物基材係以濕舖方式製作
    ，但因其製程未若不織布複雜，仍屬紙類，故明載檢驗結果
    為「抄紙」（Wet Laid Paper）。被告僅以檢驗報告內載「
    Wet Laid」即遽認系爭貨物為不織布云云，顯有違誤。
  (五)系爭貨物之德國原廠製造商TESA AG 之研發部門副總經理96
    年9 月4 日出具聲明書略稱：「德莎公司所稱的『不織布』
    膠帶係指由『多孔/ 開放式紙張』為基材，並在基材雙面覆
    以黏著劑所製作而成的膠帶。基材材料主要為紙漿，若有特
    殊用途則添加少許的聚合纖維。德莎所稱『不織布』基材不
    含任何塑膠原料。若是聚酯及其他人工聚合纖維製成之基材
    稱為『毛絨布膠帶』，而非德莎所稱之不織布膠帶。德莎之
    所以稱『多孔/ 開放式紙張』這種基材叫作不織布，乃係為
    了區分『多孔/ 開放式』紙漿基材與製作美紋紙張所使用黏
    著性較低之密閉式紙張基材。因此，我們德莎稱系爭相關膠
    帶產品為不織布膠帶。事實上，系爭德莎膠帶之基材純粹是
    『紙』，就與其他各類用途之紙張沒有兩樣。‧‧‧」顯見
    該公司在商品型錄上記載「NON-WOVEN BACKING MATERIAL」
    （不織布基材）僅係為方便區隔其所產製不同種類之膠帶。
    且該型錄亦已詳註其內涵包括「PAPER 」及「POLYMER
    FIBRE 」（聚合纖維），並無不實之處，僅係未就二者之成
    分百分比進一步標示說明。又該聲明書印有TESA AG 字樣、
    TESA AG 公司登記編號、地址及董事名單等，並經德國漢堡
    之公證人公證及我國駐德國台北代表處漢堡辦事處認證，且
    文書之製作者係該公司研發部門之副總經理，在執行職務之
    範圍內本為公司之負責人，有權代表該公司表示意見簽署文
    件，故該聲明書堪認係德國原廠出具之意見。又系爭貨物基
    材之供應商三木特種製紙株式會社出具之聲明書亦有負責人
    親筆簽名，並蓋印該公司印章，亦足證系爭貨物基材之材質
    成分。
  (六)被告既就系爭貨物基材之材質成分作成認定，自應提出支持
    其認定之證據，惟其自始未提出證明系爭貨物「紡織纖維或
    POLYMER FIBRE 較大比重」之證據。又被告於他案（鈞院96
    年度訴字第1947號）自陳曾將貨樣送至紡織綜合研究所及財
    團法人塑膠工業技術發展中心化驗其成分比例，均函覆稱無
    法鑑定，顯見被告係在未經專業機構認定下，自行臆測本案
    貨物為不織布，其認定事實未依解釋準則之規定，更未盡其
    舉證責任。爰為聲明請求撤銷訴願決定、復查決定及原處分
    。
四、被告則以：
  (一)紡織纖維按來源主要可分為天然纖維和化學纖維2 大類。化
    學纖維又可分為以天然纖維素為原料通過化學方法溶解後再
    生的纖維，如人造纖維等。系爭貨物依原告所提供之型錄產
    品剖面圖及補充說明所載，對NON-WOVEN 輔以PAPER AND
    POLYMER FIBRE BASED BACKING MATERIAL‧‧‧之說明，其
    中POLYMER FIBRE 乃為海關進口稅則第54章章註1 所指之紡
    織材料，依HS註解第4006節之註釋，膠帶之分類按其支持物
    種類而定，是系爭貨物之基材既為NON-WOVEN ，即應歸列稅
    則第5603節。
  (二)查原告檢附之化驗報告係其自行檢樣化驗，並非本件扣案貨
    樣，不得作為證據。縱認上開檢驗報告具有證據能力，系爭
    貨物天然纖維素含量約在90% 左右，惟依據HS註解第774 頁
    ：「不織布是由‧‧‧紡織纖維所製成‧‧‧，這些纖維得
    為天然或再生者。」足見天然纖維亦屬不織布之原料，則標
    檢局之化驗報告顯無法做為系爭貨物材質為紙或不織布之認
    定依據。又工研院之化驗報告稱系爭貨物之基材為抄紙（
    wet-laid paper），惟依據HS註解第775 頁可知，濕式舖網
    法（wet-laid）亦為不織布之生產製程之一，故工研院之檢
    驗結果，亦無法做為系爭貨物材質為紙或不織布之認定依據
    。
  (三)按HS註解第774 至第775 頁：「不織布‧‧‧生產可明確地
    劃分為三個階段：纖維網成形、黏合及後處理。1.纖維網成
    形有四種基本方法存在：‧‧‧（c ）懸垂在水中的分散纖
    維，使其積存的微粉狀懸濁液經金屬網線後除去水，即形成
    纖維網。（濕式舖網法）。‧‧‧」第47章第675 頁：「本
    章所稱之紙漿在本質上係由纖維素纖維組成‧‧‧。」第
    682 頁：「紙主由第47章紙漿之纖維素纖維絡合抄製成張，
    多項成品‧‧‧含有纖維素纖維與紡織纖維（特別是人造纖
    維‧‧‧），該處紡織纖維佔較大比重，則不能視為紙而歸
    類於不織布。」可知紙之生產製程僅為纖維素纖維絡合抄製
    （亦即為濕式舖網法），未有黏合及後處理等程序，製程顯
    較不織布簡單。又紡織纖維可分為天然纖維與人造纖維，而
    天然纖維又稱為纖維素纖維，HS註解第682 頁所謂「紡織纖
    維佔較大比重，則不能視為紙而歸類於不織布」係指以「紙
    製程」製造所得之產品，如其紡織纖維（指人造纖維）所佔
    比重較纖維素纖維（天然纖維）大，應歸類於不織布（如某
    些茶葉袋）。系爭貨物係以「不織布製程」製得之產品，自
    無此規定之適用。次據HS註解47章第675 頁：「除用於造紙
    工業外，某些紙漿可用為纖維素原料，製造各種成品例如紡
    織品‧‧‧。」亦足證紙漿非僅限於造紙用途，原告訴稱本
    案縱有少許POLYMER FIBRE 依HS規定應歸列48章（紙）乙節
    ，係不諳稅則分類規定。
  (四)德國原廠副總稱產品型錄上之「NON-WOVEN 」，係為方便區
    隔「多孔、開放式」與「密閉式」膠帶之不同云云，核與HS
    註解及一般工業上之認知有極大差異，該公司既為世界上生
    產膠帶之大廠，於產品型錄及公司網站等公開資訊上記載之
    「NON-WOVEN 」自無特為與眾不同分類之理，且該說明係以
    私人而非以公司名義為之，自無足採。
  (五)原告訴稱本件稅則號別之分類，應依解釋準則二(乙)後段及三
    (乙)後段為之，然查HS註解就不織布之分類已有明確之定義，
    依解釋準則一「類、章及分章之標題，僅為便於查考而設；
    其分類之核定，應依照稅則號別所列之名稱及有關類或章註
    為之，此等稅則號別或註內未另行規定者，依照後列各準則
    規定辦理。」稅則分類核定自應依據相關註解。至其他國家
    之分類於我國並無拘束力。
  (六)原告係國際大廠，紙製品及不織布製品均係其專長，對「紙
    」及「不織布」之認知自較一般人深入，其原廠型錄既稱系
    爭貨物係「NON-WOVEN 」，迄今仍未變更，且原告自行送驗
    所得之報告系爭貨物主要成份天然纖維素、製程為濕式舖網
    法，亦皆屬不織布之原料及製程之一，則被告信賴該型錄所
    載，並據以歸列第5603節，應屬有據等語，資為抗辯。並聲
    明求為判決駁回原告之訴。
五、本院之判斷：
  (一)按「報運貨物進口而有左列情事之一者，得視情節輕重，處
    以所漏進口稅額2 倍至5 倍之罰鍰，或沒入或併沒入其貨物
    ：‧‧‧二、虛報所運貨物之品質、價值或規格‧‧‧」「
    有違反本條例情事者，除依本條例有關規定處罰外，仍應追
    徵其所漏或沖退之稅款‧‧‧」為海關緝私條例第37條第1
    項、第44條所明定。次按「納稅義務人，有左列情形之一者
    ，除追繳稅款外，按所漏稅額處1 倍至10倍罰鍰，並得停止
    其營業：‧‧‧七、其他有漏稅事實者。」為營業稅法第51
    條所明定。又按海關進口稅則號別第4823.12.00號為：「自
    黏性之紙，切成一定尺寸成條或成捲」，稅率FREE；第4811
    .41.00號為：「自黏性紙及紙板，捲筒或平版，第4803、48
    09、4810節所述者除外」，稅率FREE；第5603.94. 90 號為
    ：「其他不織布，不論是否經浸漬、塗佈、被覆或黏合者」
    ，稅率5%。
  (二)如事實概要欄所載之事實，有進口報單、系爭貨物原廠型錄
    及網站網頁資料等件影本在原處分卷可稽（原處分卷附件1
    、7 、8 ），堪認為真實。原告雖主張系爭貨物之基材約90
    % 為植物類之天然纖維素，並非不織布，應符合HS註解第48
    章總則有關紙之定義；德國原廠製造商TESA AG 在商品型錄
    上記載「NON-WOVEN BACKING MATERIAL」（不織布基材）係
    為方便區隔其所產製不同種類之膠帶云云。惟查：
  1.依HS註解稅則第56章第774 、775 頁所載：「56.03-不織布
    ，不論是否經飽和浸漬、塗佈、被覆或黏合。．．．不織布
    是由主要為已延伸過具有方向性或亂向的紡織纖維所製成之
    棉網或薄片經結合而成，這些纖維得為天然或再生者。其形
    態為短纖維（天然或人造纖維）或人造長纖（絲）或以原絲
    狀直接成型。不織布可由各種方法生產，其生產可明確地劃
    分為三個階段：纖維網成形，黏合及後處理。I. 纖維網成
    形。有4 種基本方法存在：‧‧‧（c ）懸垂在水中的分散
    纖維，使其積存的微粉狀懸濁液經金屬網線後除去水，即形
    成纖維網（濕式舖網法）。‧‧‧II黏合。纖維網成形後，
    將纖維網中寬度與厚度方向的各纖維徹頭徹尾地予以結合（
    連續法），或用點接或補綴（間斷法）。黏合可分為3 種型
    式：．．．III後處理。不織布可為染色、印花、飽和浸漬、
    塗佈、被覆或黏合。以紡織物或其他材料薄片被覆於不織布
    之單面或兩面者（以膠合、縫合或任何其他方法），只要具
    有不織布之本質特性者歸入於本節中。本節所包括者，特別
    是以橡膠、塑膠或這些混合物之黏合劑塗佈於不織布上而成
    的膠黏帶。」而HS註解第47章第675 頁之詮釋為：「第47章
    木漿或其他纖維素材料之紙漿；回收（廢料及碎屑）紙或紙
    板．．．本章所稱之紙漿在本質上係由纖維素纖維組成，該
    纖維之來源為各種植物材料或以植物材料製成之廢紡織品。
    ．．．除用於造紙工業外，某些紙漿（特別是漂白紙漿）可
    用為纖維素原料，製造各種成品例如紡織品、塑膠、凡立水
    （Var- nish ）與炸藥；又可作為牛隻飼料。」HS註解第48
    章總則第682 頁記載：「紙主由第47章紙漿之纖維素纖維絡
    合抄製成張，多項成品，如某些茶葉袋含有纖維素纖維與紡
    織纖維（特別是人造纖維如第54章章註1 所指者）。該處紡
    織纖維佔較大比重，則不能視為紙而歸類於不織布。」足見
    紙與不織布均可以天然纖維素為基材，二者之區別，不在於
    天然纖維素之含量，而在於生產製程之顯著差異，紙之生產
    製程僅為纖維素纖維絡合抄製，相較於不織布之纖維網成形
    、黏合及後處理為簡單。至於HS註解第48章總則第682 頁所
    謂「紡織纖維佔較大比重，則不能視為紙而歸類於不織布」
    ，係指以「紙製程」製造之產品，如紡織纖維（指人造纖維
    ）所佔比重大於纖維素纖維（天然纖維），則應歸類於不織
    布，非謂不問製程，僅以天然纖維與人造纖維之含量比重作
    為紙與不織布之區別。
  2.系爭貨物型號分別為tesa60975 、60980 、04940 、51913
    等4 種。其中型號tesa04940 、60980 及60975 在德國原廠
    型錄中歸類於「tesa non-woven family 」中；至於型號
    tesa51913 則由網站網頁資料中所載：「．．．tesa51913
    is a thin double-sided repulpable tape consisting of
    a non-woven fabric‧‧‧Backing ：non-woven backing
    ‧‧‧」等語（見原處分卷附件7 ）可知其基材為「
    NON-WOVEN 」（不織布）。衡以德國原廠TESA AG 為世界知
    名膠帶大廠，係專業製造商，其產品行銷世界各地，應對其
    產品之成分、結構、性質、分類、紙與不織布之製程差異，
    暨HS註解對紙與不織布之定義等事項知之甚詳，當無就其產
    品基材之「NON-WOVEN 」獨樹一格另為界定及分類之理。其
    對系爭貨物除以不織布基材（NON-WOVEN BACKING MATERIAL
    ）作為商品原廠型錄標示行銷全球外，復於其網站網頁公告
    周知，業如前述，應堪信前開相關記載之內容為真正。是被
    告據以認定系爭貨物之主要特性為「Non-woven 」不織布，
    並依前開HS註解之詮釋，將系爭貨物歸列為第5603節之「其
    他不織布，不論是否經浸漬、塗佈、被覆或黏合者」，並非
    無據。
  3.原告雖主張德國原廠TESA AG在商品型錄記載「Non-woven
    BACKING MATERIAL」（不織布基材）字樣，係為方便區隔其
    所產製不同種類之膠帶，並提出德國原廠研發部門副總經理
    西元2007年9 月4 日出具之聲明書為證（見原證14）。惟查
    該聲明書係由Dr.Stefan Rober 以德國原廠TESA AG 研發部
    副總個人名義出具之「Statement of Tesa Double-Sides
    Tapes with Open Paper Backing 」（德莎雙面膠帶之開放
    式紙張基材說明），顯非德國原廠TESA AG 所為。況該聲明
    所稱「德莎之所以稱『多孔/ 開放式紙張』這種基材叫作不
    織布，乃係為了區分『多孔/ 開放式』紙漿基材與製作美紋
    紙張所使用黏著性較低之密閉式紙張基材」等語（依原告所
    提中譯文所載），與德國原廠TESA AG 原廠型錄及網站網頁
    均將系爭貨物歸類為「Non-woven 」（不織布）不符，果如
    所言，以德國原廠TESA AG 為產品行銷全球之大廠，豈有不
    將其異於商場公眾認知之不織布定義與分類在其產品型錄及
    網站網頁公告周知之理？是前開聲明書自無法為原告有利之
    證明。
  4.原告所舉工研院及標檢局之檢驗報告雖稱送驗產品基材為抄
    紙，天然纖維素含量分別高達93.5% 、92.9% 、及89.3% （
    見原證7 、13），惟查前開送驗之樣品係原告自行提供，並
    非被告合法取樣之系爭來貨，其試驗結果自不足以作為系爭
    貨物所含成分之依據。況工研院之檢驗報告稱送驗產品主結
    構為WET-LAID PAPER（濕式舖網製紙或抄紙），而濕式舖網
    法亦為不織布生產方法之一；而標檢局之試驗報告記載之試
    驗項目為「天然纖維素含量（CNS2339 ）」，惟其試驗說明
    欄第3 點均附記：「本試驗報告係依委託者95年11月20日申
    請書之要求，將原始試驗報告記載之試驗項目『纖維素含量
    』變更為『天然纖維素含量』」（見本院卷第90、92、94頁
    ），該檢驗結果自無可採。
  5.進口貨物之稅則歸屬，應由海關本於相關事證為認定，而非
    得以鑑定方式為之。系爭貨物材質（backing material）為
    NON-WOVEN （不織布），歸列稅則號別第5603.94.90號，不
    在於天然纖維素之含量，業如前述，原告聲請函外交部轉駐
    德國台北代表處漢堡辦事處向德國原廠TESA AG 函詢系爭貨
    物基材中纖維素纖維比例，應歸類為稅則之紙類或不織布等
    事項，並將系爭貨物送鑑定，即無必要。
六、綜上所述，原告主張均無可採。從而被告以系爭來貨之基材
    材質（backing material）為不織布（non-woven ），應歸
    列稅則號別第5603.94.90號，稅率5%，原告有虛報貨物材質
    ，逃漏稅款之情事，分別核處漏稅額2 倍之罰鍰計514,984
    元，並追徵所漏稅費計352,763 元（詳如附表所示），復查
    及訴願決定遞予維持，揆諸首開規定，均無違誤。原告仍執
    前詞訴請撤銷，為無理由，應予駁回。
七、兩造其餘陳述於判決結果不生影響，無庸一一論列，併予敘
    明。
據上論結，本件原告之訴為無理由，爰依行政訴訟法第98條第1
項前段，判決如主文。
中    華    民    國    97    年     8    月   21     日
                    臺北高等行政法院第三庭
                              審判長法  官  姜  素  娥
                                    法  官  曹  瑞  卿
                                    法  官  楊  莉  莉
上為正本係照原本作成。
如不服本判決，應於送達後20日內，向本院提出上訴狀並表明上
訴理由，如於本判決宣示後送達前提起上訴者，應於判決送達後
20日內補提上訴理由書（須按他造人數附繕本）。
中    華    民    國    97    年     8    月   21     日
                                    書記官  林  俞  文


司法院資訊處製作；財團法人民間司法改革基金會備份。
